臺灣士林地方法院交通事件裁定　　　　　　　　　　九十三年度交聲字第三一七號
　　原處分機關　臺北巿交通事件裁決所
　　異　議　人　李鄒鸞英
　　即受處分人
右列異議人即受處分人因違反道路交通管理處罰條例案件，對於臺北市交通事件裁決
所於民國九十三年四月二十三日所為之處分（原處分案號：北市裁三字第裁二二—Ａ
ＣＵ五五八二六○號），聲明異議，本院裁定如左：
    主  文
原處分撤銷。
李鄒鸞英不罰。
    理  由
一、原處分意旨略以：異議人李鄒鸞英所有車號為七Ｂ─七二八○號自小客車於民國
    九十三年三月二十六日上午八時四十五分許，在臺北市○○○路○段、通河街口
    ，經警舉發「一違反處罰條例之行為，不聽勤務人員制止；二駕車行經有燈光號
    誌管制之交岔路口闖紅燈」之違規，爰依道路交通管理處罰條例第五十三條、第
    六十條第一項之規定，共裁處罰鍰新臺幣（下同）五千四百元。
二、聲明異議意旨略以：異議人當天並未開車，該車僅是登記在其名下，實際駕駛人
    係其兒子李國榮，爰依法聲明異議等語。
三、經查，原處分機關無非係以臺北市政府警察局士林分局警員所製發「臺北市政府
    警察局北市警交大字第ＡＣＵ五五八二六○號舉發違反道路交通管理事件通知單
    」為其處罰之唯一依據。然異議人李鄒鸞英已堅決否認其有何交通違規之行為，
    並辯稱：當天並不是伊開車，該車只是登記在伊名下，實際上是由伊兒子李國榮
    駕駛等語。而證人即異議人之子李國榮亦到庭證稱：異議人是伊母親，舉發當時
    之駕駛人不是她，是伊駕駛車號七Ｂ─七二八○號自小客車行經通河街口欲右轉
    至中山北路，但伊沒有紅燈右轉，也沒有看到警察，應無不服取締之事等語（見
    本院九十三年五月二十七日訊問筆錄第二、三頁），核與異議人所辯上情悉相符
    合，故前開車輛於舉發當時之實際駕駛人係李國榮，而非異議人乙節，應堪認定
    。原處分機關未予詳查，逕認本件異議人涉有「一違反處罰條例之行為，不聽勤
    務人員制止；二駕車行經有燈光號誌管制之交岔路口闖紅燈」之違規行為，即屬
    率斷，自不足採。
四、按「汽車駕駛人，行經有燈光號誌管制之交岔路口闖紅燈者，處新臺幣一千八百
    元以上五千四百元以下罰鍰。」、「汽車駕駛人，駕駛汽車有違反本條例之行為
    ，經交通勤務警察制止時，不聽制止或拒絕停車接受稽查而逃逸者，除按各該條
    規定處罰外，處新臺幣三千元以上六千元以下罰鍰。」道路交通管理處罰條例第
    五十三條、第六十條第一項分別定有明文，揆諸前揭規定，顯見處罰之對象應以
    「汽車駕駛人」為限，在逕行舉發之案件，裁罰機關固得以汽車所有人推定即為
    汽車駕駛人，惟此項推定若經汽車所有人舉證證明其確非違規之汽車駕駛人，自
    仍應以實際駕駛汽車之人為裁罰對象，始為適法。再按同條例第八十五條第三項
    固規定：「本條例關於車輛駕駛人之處罰，如應歸責於車輛所有人者，處罰車輛
    所有人。」然上開條項所謂之「應歸責於所有人」，係指對於實際駕車違規事由
    之行為，可直接歸責於車輛所有人者而言，若於違規行為發生後，車輛所有人縱
    有未盡告知義務，致妨害處理機關舉發真正駕車行為人之情事，尚難認係前開規
    定所謂之「應歸責於所有人」之事由。至於主管機關交通部會同內政部依據道路
    交通管理處罰條例第九十二條之授權訂定發布之「違反道路交通管理事件統一裁
    罰標準及處理細則」第二十四條雖規定：「逕行舉發違反道路交通管理事件，經
    汽車所有人依通知單之應到案日期前到案，並告知違規駕駛人姓名、
    編號及住址者，處罰機關應即另行通知違規駕駛人到案依法處理；逾應到案日期
    ，處罰機關應依本條例第八十五條第三項規定處罰該汽車所有人」，逕行以汽車
    所有人逾應到案日期，即得依道路交通管理處罰條例第八十五條第三項之規定，
    作為處罰汽車所有人之事由。然上開規定僅以汽車所有人逾期未到案，即逕行認
    定其對汽車駕駛人之實際駕車違規行為具有可歸責之事由，洵與道路交通管理處
    罰條例第八十五條第三項之立法意旨相違，無異對汽車所有人創設法律所未規定
    之義務負擔，實已逾越母法之授權範圍，亦與憲法第二十三條法律保留原則、處
    罰法定主義相扞格，本院自得逕認為無效，並不予適用（參照司法院院解字第四
    ○一二號解釋、司法院大法官會議釋字第三八號解釋前段等意旨）。綜上所述，
    異議人既已舉證證明其非違規駕駛之實際行為人，自難援引道路交通管理處罰條
    例第五十三條、第六十條第一項之規定加以裁罰，且原處分機關裁罰之法條依據
    復未引用同條例第八十五條第三項，違規事實欄亦僅記載：「一違反處罰條例之
    行為，不聽勤務人員制止；二駕車行經有燈光號誌管制之交岔路口闖紅燈」，並
    無任何歸責於本件異議人事由之說明，故原處分機關依道路交通管理處罰條例第
    五十三條、第六十條第一項，逕以本件異議人作為裁罰對象，於法自有未合。又
    異議人雖為車輛所有人，然其對於該車實際駕駛人李國榮之本件交通違規行為，
    既查無何積極證據可資認定其具有可直接歸責之事由，本院亦無從改依道路交通
    管理處罰條例第八十五條第三項、第五十三條、第六十條第一項科以處罰。從而
    ，本件異議人既無前揭駕車違規行為，復無可歸責事由存在，原處分未予詳查，
    遽予裁罰，尚有未洽，本件異議為有理由，原處分應予撤銷，另諭知異議人不罰
    。
據上論斷，應依道路交通管理處罰條例第八十七條第二項、道路交通案件處理辦法第
二十條，裁定如主文。
中      華      民      國    九十三    年      五      月   三十一     日
                              臺灣士林地方法院交通法庭
                                  法  官  陳  章  榮
右正本證明與原本無異。
如不服本裁定，應於送達後五日內，向本院提出抗告狀。
                                  書記官  嚴  慧  萍
中　　　華　　　民　　　國　　九十三　　年　　　六　　　月　　 七   　　日
